【裁判字號】    97,上易,3280
【裁判日期】    980225
【裁判案由】    詐欺
【裁判全文】
臺灣高等法院刑事判決                97年度上易字第3280號
上  訴  人
即  被  告  甲○○
上列上訴人因詐欺案件，不服臺灣板橋地方法院97年度易字第
2905號，中華民國97年11月19日第一審判決（起訴案號：臺灣板
橋地方法院檢察署97年度偵緝字第1256號），提起上訴，本院判
決如下：
    主  文
上訴駁回。
    事  實
一、甲○○前因賭博案件，經原審即臺灣板橋地方法院以八十九
    年度易字第三一二九號刑事判決判處有期徒刑三月，於民國
    （下同）九十年十二月五日撤回上訴而確定，嗣於九十一年
    六月十二日執行完畢（本件構成累犯）。詎甲○○猶不知悔
    改，其雖能預見社會上詐騙案件層出不窮，提供自己之金融
    機構帳戶供不相識之人使用，足以幫助他人提領詐欺之犯罪
    所得，竟仍不違背其本意，基於幫助詐欺取財之不確定故意
    ，於九十六年三月十二日至同年月三月十五日間某時許，在
    不詳地點，將其向臺灣郵政股份有限公司板橋郵局申請之帳
    戶（帳號：00000000000000號，下稱系爭帳
    戶）之存摺、印章、提款卡及密碼，交付予真實姓名不詳之
    成年人，轉供詐欺集團成員於九十六年三月十五日上午十時
    許，撥打乙○○之電話，佯稱其有違規超速罰單未繳，將影
    響信用，須依其指示匯款，致乙○○陷於錯誤，遂依對方指
    示於同日匯款新臺幣（下同）八十五萬八百五十元至系爭帳
    戶，並隨即遭提領一空。
二、案經宜蘭縣警察局羅東分局報告臺灣宜蘭地方法院檢察署呈
    請臺灣高等法院檢察署檢察長令轉臺灣板橋地方法院檢察署
    檢察官偵查後提起公訴。
    理  由
一、本件認定事實所引用之卷證資料，並無證據證明係公務員違
    背法定程序所取得，且檢察官、被告於本院準備程序及審判
    期日時均表示同意作為證據而不予爭執，且迄至言詞辯論終
    結前亦未再聲明異議，依刑事訴訟法第一百五十九條之五第
    一項之規定，本件認定事實所引用之證據，均有證據能力。
二、訊據上訴人即被告甲○○，固坦承申辦系爭帳戶一情不諱，
    惟矢口否認有何幫助詐欺犯行，其於原審審理時辯稱：其將
    系爭帳戶存摺、印章、提款卡及身分證同置於機車置物箱而
    遺失，該帳戶是低收入戶補助金撥款帳戶，其不可能將該帳
    戶交予他人使用，亦未將密碼告知他人云云；在本院審理時
    辯稱：「這個帳戶，我是用來領低收入戶的錢，而且這個戶
    頭也有被盜用過。我根本不可能把這個戶頭去賣給人家。我
    打電話去郵局請他取消時，郵局說已經列為警示帳戶。」、
    「我沒有販賣郵局的存摺。因為我常常搬家，那天那些東西
    ，我剛好都放在機車上面，摩托車被偷了，所以我根本不知
    道。我沒有必要為了幾千元去賣那個戶頭，而不能去領低收
    入戶的錢。」等詞。
三、本院查：
（一）本件某詐欺集團成年成員於前開時間，以前揭詐騙方式致
      被害人乙○○依指示將前述金額匯入系爭帳戶，並旋即提
      領一空等情，業據被害人乙○○於警詢中指述綦詳，且有
      第一商業銀行匯款申請書回條、郵政存簿儲金提款單各一
      紙、臺灣郵政股份有限公司板橋郵局九十六年十月十二日
      函及所附系爭帳戶基本資料（含變更資料）暨交易明細一
      份（見宜蘭縣警察局羅東分局刑案偵查卷宗第六頁、第八
      頁、九十七度偵緝字第一二五六號偵查卷第四十一頁、九
      十六年度偵字第一六五七八號偵查卷第二十四頁至第五十
      四頁）附卷足憑，堪認屬實。
（二）又金融帳戶乃個人理財工具，稍有社會歷練、經驗之人，
      均知悉提款卡應與其帳戶存摺、印章、金融卡、密碼等分
      別收存，並妥善保管，以避免該帳戶遭他人盜領、盜用，
      以被告乃具有社會經驗，智識程度正常之成年人，對此當
      有認知，豈有任意將本件帳戶之存摺、印章、提款卡，同
      置於機車座墊下置物箱長達數日之理？又觀諸上開系爭帳
      戶客戶歷史交易清單所示，系爭帳戶於九十六年三月十五
      日被害人乙○○匯入款項後，旋遭人臨櫃提款七十五萬元
      、以提款卡跨行提款八萬九千元及以網路轉帳一萬一千八
      百元，餘額為七十一元。然一般欲使用提款卡領取款項或
      使用網路帳戶轉帳，均須輸入正確密碼，若非經帳戶所有
      人同意、授權或告知密碼，單純持有提款卡之人，欲隨機
      輸入正確號碼以領取款項之機率，微乎其微，詐騙集團成
      員亦無可能使用一不知提款卡密碼，且隨時會遭人掛失之
      帳戶，供作詐騙匯款之用。
（三）被告於原審準備程序、審理及本院審理時均供稱：其提款
      卡與網路銀行帳號密碼不同，分別為一九五四，及其弟之
      身分證統一編號，並未將密碼寫在任何地方，除其自身與
      其弟之外，沒有別人知道密碼等語明確，若非被告將上開
      帳戶二種密碼告知詐騙集團成員，自無可能順利以前揭三
      種提款方式領取被害人匯入之款項。
（四）再者，臺北縣政府於九十四年一月至十二月、九十五年一
      月至十二月均核發低收入戶身心障礙者生活補助費用，每
      月四千元款項至系爭帳戶，惟於九十六年一月至三月因被
      告未提出補助申請，而未核發，另於九十六年四月至十二
      月間，系爭帳戶已列為警示帳戶，則以開票方式通知被告
      前來領取上開款項一情，亦經臺北縣政府社會局分別函覆
      、電覆在卷，此有該局九十七年六月十六日北社助字第○
      九七○四二三七一七號函、臺灣板橋地方法院檢察署公務
      電話紀錄單一份附卷可憑（見九十七年度偵緝字第一二五
      六號偵查卷第三十一頁、第三十二頁）。是系爭帳戶之存
      在與否，並不影響被告前揭補助款項之核發，被告以系爭
      帳戶係低收入戶補助金撥款帳戶，其不可能將該帳戶交予
      他人使用云云為辯，顯難採為有利被告之認定。綜上各情
      ，系爭帳戶存摺、印章、提款卡、密碼應係被告提供予他
      人使用自堪認定，被告所辯無非卸責之詞，自難採信。
（五）又金融存款帳戶事關個人財產權益之保障，其專有性甚高
      ，一般人均有妥為保管及防止他人任意使用之認識，被告
      於本院審理時亦供稱：因伊之前幫人收集帳戶被判過刑，
      知道不能將自身帳戶交由他人使用等語在卷，是被告應可
      預見將存摺、印章、提款卡、密碼交付他人，有幫助詐欺
      集團為詐欺取財犯行之可能，詎其仍不顧而為之，其有幫
      助詐欺之未必故意甚明。從而，本案事證已臻明確，被告
      犯行洵堪認定，自應依法論科。
四、按幫助犯之成立，主觀上行為人須有幫助故意，客觀上須有
    幫助行為，亦即須對於犯罪與正犯有共同之認識，而以幫助
    之意思，對於正犯資以助力，而未參與實施犯罪之行為者而
    言（參照最高法院七十五年度台上字第一五○九號、八十八
    年度台上字第一二七○號刑事判決意旨）。本件被告將其開
    立之前開帳戶之存摺、印章、提款卡及密碼交付予他人供作
    詐欺集團使用，使該詐欺集團作為對被害人實施詐欺取財犯
    罪之工具，顯係基於幫助他人實施詐欺取財犯行之故意，且
    所為顯係詐欺取財罪名之構成要件以外之行為，是核被告所
    為係犯刑法第三十條第一項前段、第三百三十九條第一項之
    幫助詐欺罪。被告乃基於幫助之犯意參與本案犯行，所為復
    非屬詐欺取財之構成要件行為，為幫助犯，應依刑法第三十
    條第二項之規定，按正犯之刑減輕之。又被告前有如事實欄
    所載刑事科刑及執行情形，有本院被告前案紀錄表一份在卷
    可憑，其於受有期徒刑之執行完畢後，五年以內故意再犯本
    件有期徒刑以上之罪，為累犯，應依刑法第四十七條第一項
    之規定加重其刑，並先加後減之。
五、原審援引刑法第三十條、第三百三十九條第一項、第四十七
    條第一項、第四十一條第一項前段，中華民國九十六年罪犯
    減刑條例第二條第一項第三款、第七條、第九條，刑法施行
    法第一條之一第一項、第二項前段等規定，審酌被告前因收
    購轉賣金融機構帳戶幫助他人犯常業詐欺罪，經臺灣新竹地
    方法院以九十四年度訴字第八二號刑事判決判處有期徒刑一
    年，嗣經減刑為六月確定，仍不知警惕，再犯本件提供系爭
    帳戶供他人詐欺取財之罪，不僅助長詐騙財產犯罪之風氣，
    更使執法人員難以追查該詐騙集團成員之真實身分，增加被
    害人尋求救濟之困難，並擾亂金融交易往來秩序，危害社會
    正常交易安全，犯罪所生危害非輕，兼衡被害人損失之金額
    頗鉅、被告犯罪之動機、目的、手段、智識程度及犯罪後否
    認犯行之態度等一切情狀，量處有期徒刑陸月，如易科罰金
    ，以新臺幣壹仟元折算壹日，復說明中華民國九十六年罪犯
    減刑條例業於九十六年七月十六日施行，被告犯罪行為時間
    在九十六年四月二十四日前，其於九十六年十二月十二日經
    臺灣板橋地方法院檢察署發布通緝，並於九十七年五月十二
    日為警緝獲到案等情，有上開檢察署通緝書、臺北市政府警
    察局文山第二分局通緝案件移送書各一份在卷可按，是被告
    係於前開減刑條例公布施行後通緝並緝獲，核與該條例第五
    條所規定要件不符，自無該條之適用，被告前揭犯行仍得適
    用該條例予以減刑合於減刑條件，應依該條例第二條第一項
    第三款，減其刑期二分之一，並諭知易科罰金之折算標準等
    意旨，減為有期徒刑參月，如易科罰金，以新臺幣壹仟元折
    算壹日，經核其認事用法均無不合，量刑亦稱妥適。本件被
    告之上訴意旨否認犯罪，難認為有理由，應予駁回。
據上論斷，應依刑事訴訟法第368條，判決如主文。
本案經檢察官張秋雲到庭執行職務。
中    華    民    國    98    年    2    月    25    日
                  刑事第十六庭審判長法  官  溫耀源
                                    法  官  王敏慧
                                    法  官  許增男
以上正本證明與原本無異。
不得上訴。
                                    書記官  楊麗雪
中    華    民    國    98    年    2     月    25    日
附錄本案論罪科刑法條全文：
中華民國刑法第339條
意圖為自己或第三人不法之所有，以詐術使人將本人或第三人之
物交付者，處5 年以下有期徒刑、拘役或科或併科1 千元以下罰
金。
以前項方法得財產上不法之利益或使第三人得之者，亦同。
前二項之未遂犯罰之。


司法院資訊處製作；財團法人民間司法改革基金會備份。
